臺灣新竹地方法院刑事判決　　　　　　　
                                    110年度金訴字第379號
公  訴  人  臺灣新竹地方檢察署檢察官
被      告  王士誠


選任辯護人  李晉安律師
上列被告因違反洗錢防制法等案件，經檢察官提起公訴（110年
度偵字第10848、11110、11674、12172、12690號），被告於本
院準備程序中就被訴事實為有罪之陳述，經本院合議庭評議後裁
定由受命法官獨任行簡式審判程序，判決如下：
    主  文
王士誠幫助犯洗錢防制法第十四條第一項之洗錢罪，累犯，處有
期徒刑肆月，併科罰金新臺幣貳萬元，罰金如易服勞役，以新臺
幣壹仟元折算壹日。
    事  實
一、王士誠明知金融機構帳戶之存摺、提款卡及提款密碼為個人
    信用之表徵，任何人均可自行到金融機構申請開立存款帳戶
    及申請提款卡，並無特別之窒礙，並可預見將帳戶存摺、提
    款卡及提款密碼等金融帳戶資料交付或提供他人使用，可能
    因此供不法詐騙集團用以詐使他人將款項匯入後，再加以提
    領之用，以達到不法詐騙集團隱瞞資金流向及犯罪所得之本
    質、來源、去向、所有權、處分權或其他權益，竟仍容任該
    結果發生，基於幫助詐欺取財及幫助洗錢之不確定故意，於
    民國110年7月間，在臺北市萬華區某處，將其申辦之中國信
    託商業銀行帳號000-000000000000號帳戶（下稱中信銀行帳
    戶）之存摺、提款卡、密碼等資料提供予使用真實年籍不詳之
    詐騙集團成員使用。嗣該詐騙集團取得被告前揭中信銀行帳
    戶後，即共同基於意圖為自己不法所有之犯意聯絡，先後以
    如附表各編號所示之詐騙方式，詐騙如附表各編號所示之人
    ，致其等因而陷於錯誤，而分別匯款如附表各編號所示之金
    額至被告前揭中信銀行帳戶內。嗣如附表所示之被害人發覺
    有異，報警處理，始查獲上情。
二、案經許傑翔訴由屏東縣政府警察局屏東分局、蘇勁瑋、陳柏
    均、何品高、陳義棋、柯品佑訴由新竹市警察局第二分局、
    劉威廷訴由新北市政府警察局三峽分局、陳宗吉訴由臺北市
    政府警察局內湖分局報告臺灣新竹地方檢察署檢察官偵查起
    訴。
    理  由
壹、程序部分
一、審判範圍之確定：
    按檢察官代表國家提起公訴，依檢察一體原則，到庭實行公
    訴之檢察官如發現起訴書認事用法有明顯錯誤，亦非不得本
    於自己確信之法律見解，於論告時變更起訴之法條，或於不
    影響基本事實同一之情形下，更正或補充原起訴之事實，此
    有最高法院100年度台上字第4920號判決意旨可參。查公訴
    檢察官於本院準備程序時，依卷附事證，業已就起訴書附表
    編號6⑴匯款金額部分予以補充更正為3,000元，有本院111年
    1月3日準備程序筆錄各1份在卷足稽（見本院110年度金訴字
    第379號卷《下稱本院卷》第92頁），是本院自以檢察官前揭
    補正後之內容為本案審理內容，合先敘明。
二、被告王士誠所犯刑法第30條第1項、第339條第1項之幫助詐
    欺取財罪及刑法第30條第1項、洗錢防制法第14條第1項之洗
    錢罪，均非死刑、無期徒刑、最輕本刑為3年以上有期徒刑
    之罪，或高等法院管轄第一審之案件，被告於本院審理程序
    進行中，就被訴事實為有罪之陳述，經告以簡式審判程序之
    旨，並聽取檢察官、被告及辯護人之意見後，本院合議庭評
    議後認合於刑事訴訟法第273條之1第1項之規定，裁定由受
    命法官獨任進行簡式審判程序。又依刑事訴訟法第273條之2
    、同法第159條第2項規定，簡式審判程序不適用傳聞法則有
    關限制證據能力之相關規定，附予敘明。
貳、實體部分
一、認定犯罪事實所憑之證據及理由： 
（一）上開犯罪事實，業據被告於本院準備程序及簡式審判程序
      中均坦承不諱（見本院卷第93頁、第101頁），並有下列
      證據可資佐證，足認被告之任意性自白均核與事實相符，
      堪以採信：
  １、證人即被害人李國雄、許傑翔於警詢及偵查中之證述（見
      新竹地檢署110年度偵字第10848號偵查卷《下稱110偵1084
      8卷》第10至14頁、第52頁）。
  ２、證人即被害人蘇勁瑋、陳柏均、盧武賢、何品高、陳義棋
      、柯品佑、劉威廷、羅育帆、陳宗吉於警詢時之證述（見
      新竹地檢署110年度偵字第11110號偵查卷《下稱110偵1111
      0卷》第13至23頁、新竹地檢署110年度偵字第11674號偵查
      卷《下稱110偵11674卷》第10至12頁、新竹地檢署110年度
      偵字第12172號偵查卷《下稱110偵12172卷》第23至24頁、
      新竹地檢署110年度偵字第12690號偵查卷《下稱110偵1269
      0卷》第18至19頁）。
  ３、被告中國信託商業銀行帳號000-000000000000號帳戶開戶
      資料、存款交易明細（見110偵10848卷第19至26頁）。
  ４、證人李國雄之雲林縣警察局斗六分局長安派出所受理詐騙
      帳戶通報警示簡便格式表、內政部警政署反詐騙諮詢專線
      紀錄表、受理各類案件紀錄表、受（處）理案件證明單、
      詐騙對話紀錄（見110偵10848卷第28至37頁）。
  ５、證人許傑翔之桃園市政府警察局桃園分局大樹派出所受理
      詐騙帳戶通報警示簡便格式表、金融機構聯防機制通報單
      、內政部警政署反詐騙諮詢專線紀錄表、受理各類案件紀
      錄表、網路交易明細、詐騙對話紀錄（見110偵10848卷第
      39至47頁）。
  ６、證人蘇勁瑋之內政部警政署反詐騙諮詢專線紀錄表、新北
      市政府警察局新莊分局光華派出所受理詐騙帳戶通報警示
      簡便格式表（見110偵11110卷第24頁、第30頁）。
  ７、證人陳柏均之內政部警政署反詐騙諮詢專線紀錄表、桃園
      市政府警察局中壢分局中壢派出所受理詐騙帳戶通報警示
      簡便格式表、金融機構聯防機制通報單（見110偵11110卷
      第25頁、第31頁、第44頁）。
  ８、證人何品高之內政部警政署反詐騙諮詢專線紀錄表、金門
      縣警察局金城分局金城派出所受理詐騙帳戶通報警示簡便
      格式表、金融機構聯防機制通報單（見110偵11110卷第26
      頁、第36至39頁、第45頁）。
  ９、證人陳義棋之內政部警政署反詐騙諮詢專線紀錄表、臺中
      市政府警察局霧峰分局仁化派出所受理詐騙帳戶通報警示
      簡便格式表、金融機構聯防機制通報單（見110偵11110卷
      第27頁、第40頁、第53頁）。
  、證人柯品佑之內政部警政署反詐騙諮詢專線紀錄表、桃園
      市政府警察局平鎮分局建安派出所受理詐騙帳戶通報警示
      簡便格式表、金融機構聯防機制通報單（見110偵11110卷
      第28至29頁、第41至43頁）。
  、證人盧武賢之屏東縣政府警察局屏東分局歸來派出所受理
      詐騙帳戶通報警示簡便格式表（見110偵11110卷第32至35
      頁）。
  、證人劉威廷之詐騙對話紀錄、帳戶存款交易明細（見110偵
      11674卷第13至29頁）。
  、證人羅育帆之網路交易明細、詐騙對話紀錄、內政部警政
      署反詐騙諮詢專線紀錄表、新竹市警察局第二分局東門派
      出所受理詐騙帳戶通報警示簡便格式表、金融機構聯防機
      制通報單（見110偵12172卷第25頁反面至第32頁）。
  、證人陳宗吉存摺影本、詐騙對話紀錄、網路交易明細、臺
      南市政府警察局第五分局實踐派出所受理各類案件紀錄表
      、受理詐騙帳戶通報警示簡便格式表、內政部警政署反詐
      騙諮詢專線紀錄表（見110偵12690卷第31至40頁、第44至
      50頁）。
（二）綜上所述，本案事證已臻明確，被告犯行洵堪認定，應依
      法論科。　　
二、論罪科刑：
（一）按刑法上之幫助犯，係對於犯罪與正犯有共同之認識，而
      以幫助之意思，對於正犯資以助力，未參與實施犯罪構成
      要件之行為者而言（最高法院88年度台上字第1270號判決
      意旨參照）。被告提供上開銀行帳戶之存摺、提款卡及密
      碼予他人使用，使詐騙集團向被害人等詐騙財物後，得以
      使用該帳戶為匯款工具，進而取得款項以隱匿、掩飾犯罪
      所得去向，過程中並無證據證明被告有直接參與詐欺取財
      及洗錢之構成要件行為，充其量僅足認定係詐欺取財及一
      般洗錢罪構成要件以外之幫助行為，為幫助犯。是核被告
      所為，係犯刑法第30條第1項前段、第339條第1項之幫助
      詐欺取財罪及刑法第30條第1項前段、洗錢防制法第14條
      第1項之幫助洗錢罪。
（二）被告以1個交付帳戶金融資料之行為同時觸犯前開2罪名，
      並導致被害人等11人受害，為想像競合犯，應依刑法第55
      條之規定，從一重論以幫助犯一般洗錢罪。
（三）刑之加重減輕：
   1、累犯不予加重之說明：　　　　　
　　⑴被告前於104年間，因毀損案件，經本院以104年度訴字第2
      13號判決判處有期徒刑6月確定，於107年6月2日執畢出監
      等情，有臺灣高等法院被告前案紀錄表1份在卷可稽，其
      於受有期徒刑之執行完畢後5年以內故意再犯本案有期徒
      刑以上之罪，依法應為累犯。
 　 ⑵考量被告上開構成累犯之犯罪紀錄為毀損案件，與本案違
      反洗錢防制法等犯行犯罪型態、侵害法益、罪質、不法內
      涵及社會危害程度均有所不同，難認被告有何特別惡性或
      對刑罰反應力薄弱之情形，而認尚無依刑法第47條第1項
      規定加重其刑之必要，爰不予加重其刑。
　２、被告本案所為係對正犯資以助力而實施犯罪構成要件以外
      之行為，為幫助犯，爰依刑法第30條第2項規定減輕其刑
      。
　３、按犯洗錢防制法第14條、第15條之罪，在偵查或審判中自
      白者，減輕其刑，同法第16條第2項定有明文。被告於本
      院審理時自白洗錢犯罪，依洗錢防制法第16條第2項規定
      ，減輕其刑，並依法遞減之。　　
（四）爰審酌被告提供金融帳戶予真實年籍姓名不詳之人使用，
      而幫助詐欺、洗錢，增加被害人等尋求救濟及治安機關查
      緝犯罪之困難，且因被告提供中信銀行帳戶，使被害人等
      受騙匯入之款項經提領後，即難以追查犯罪所得去向，而
      得以切斷特定犯罪所得與犯罪行為人間之關係，致使被害
      人等難以向施行詐術者求償，助長詐欺犯罪之猖獗、危害
      國內金融交易秩序，所為本應非難；惟念及被告終能坦承
      犯行之犯後態度，兼衡被告自述其高中畢業之智識程度、
      案發時失業，目前在做學徒、未婚無子女、與母親同住、
      經濟狀況不好（見本院卷第101頁），暨其犯罪之動機、
      目的、手段、被害人等被詐騙之金額高達90萬元、迄未與
      被害人等達成和解，賠償被害人等損失及被害人陳義棋、
      陳宗吉、何品高、羅育帆、許傑翔、蘇勁瑋、陳柏均、柯
      品佑、劉威廷、李國雄就本案之意見（見本院卷第77、79
      、81、83、103頁）等一切情狀，量處如主文所示之刑，
      並就罰金部分諭知易服勞役之折算標準。
三、不予宣告沒收之說明：
　　被告所為僅成立幫助詐欺取財、幫助洗錢之犯行，且其否認
    有獲得報酬，綜觀卷內資料，亦無積極證據證明被告就此犯
    行確已實際獲有報酬或贓款等犯罪所得，檢察官對此亦未提
    出證據加以證明，依「罪證有疑，利於被告」原則，難以認
    定有何犯罪所得，自無從併予宣告沒收。又被告所提供之中
    信銀行帳戶存摺、提款卡未據扣案，且該等物品可隨時停用
    、掛失補辦，不具刑法上之重要性，而無宣告沒收之必要，
    爰不予宣告沒收。
據上論斷，應依刑事訴訟法第273條之1第1項、第299條第1項前
段，洗錢防制法第14條第1項、第16條第2項，刑法第11條前段、
第30條第1項前段、第2項、第339條第1項、第47條第1項、第55
條、第42條第3項，刑法施行法第1條之1第1項，判決如主文。　
本案經檢察官廖啟村提起公訴，檢察官黃嘉慧到庭執行職務。
中　　華　　民　　國　　111 　年　　1 　　月　　24　　日
                  刑事第六庭    法  官        蔡玉琪
以上正本證明與原本無異。
如不服本判決應於收受本判決後20日內向本院提出上訴書狀，上
訴書狀應敘述具體理由。上訴書狀未敘述上訴理由者，應於上訴
期間屆滿後20日內補提理由書狀於本院(均須按他造當事人之人
數附繕本 )「切勿逕送上級法院」。 
中　　華　　民　　國　　111 　年　　1 　　月　　24　　日
                                書記官        李念純
附錄本案論罪科刑法條：　　
刑法第30條：
幫助他人實行犯罪行為者，為幫助犯。雖他人不知幫助之情者，
亦同。
幫助犯之處罰，得按正犯之刑減輕之。
刑法第339條第1項：
意圖為自己或第三人不法之所有，以詐術使人將本人或第三人之
物交付者，處5年以下有期徒刑、拘役或科或併科50萬元以下罰
金。
洗錢防制法第2條第2款：
本法所稱洗錢，指下列行為：
掩飾或隱匿特定犯罪所得之本質、來源、去向、所在、所有權
  、處分權或其他權益者。
洗錢防制法第14條第1項：
有第二條各款所列洗錢行為者，處7年以下有期徒刑，併科新臺
幣5百萬元以下罰金。　
附表：(時間：民國、幣別：新臺幣)：
編號 被害人 詐騙方式 匯款時間及金額  ㈠ 李國雄  於110年7月14日某時許，透過通訊軟體LINE向李國雄佯稱：能透過「萬里匯交易平臺」之網站投資獲利，要依指示匯款至指定帳戶云云，致李國雄陷於錯誤，依其指示匯款。 ⑴110年7月16日19時49分許，匯款1萬元。 ⑵110年7月17日19時57分許，匯款5萬元。  ㈡  許傑翔  於110年7月10日某時許，透過交友軟體OMI及通訊軟體LINE向許傑翔佯稱：能透過「EXNESS」網站投資獲利，要依指示匯款至指定帳戶云云，致許傑翔陷於錯誤，依其指示匯款。 ⑴110年7月17日5時48分許，匯款2萬元。  ㈢  蘇勁瑋  於110年7月間某時許，透過交友軟體WEDATE及通訊軟體LINE向蘇勁瑋佯稱：能透過「MARKETS」網站投資獲利，要依指示匯款至指定帳戶云云，致蘇勁瑋陷於錯誤，依其指示匯款。 ⑴110年7月17日5時44分許，匯款3,000元。 ⑵110年7月17日5時57分許，匯款3萬9,000元。 ⑶110年7月17日13時12分許，匯款4萬5,000元。 ⑷110年7月17日13時13分許，匯款4萬5,000元。  ㈣ 陳柏均  於110年7月6日某時許，透過交友軟體OMI及通訊軟體LINE向陳柏均佯稱：能透過「MERRILLFORTW」及「LMAXFX」網站投資獲利，要依指示匯款至指定帳戶云云，致陳柏均陷於錯誤，依其指示匯款。 ⑴110年7月17日5時51分許。匯款5萬元。 ⑵110年7月17日5時51分許，匯款4萬3,000元。 ⑶110年7月17日5時53分許，匯款5萬元。 ⑷110年7月17日9時56分許，匯款4萬7,000元。 ⑸110年7月17日10時許，匯款5萬元。 ⑹110年7月17日10時1分許，匯款5萬元。  ㈤  盧武賢  於110年7月間，透過交友軟體「速約」及通訊軟體LINE向盧武賢佯稱：可以透過「高匯」網站投資獲利，要依指示匯款至指定帳戶云云，致盧武賢陷於錯誤，依其指示匯款。 ⑴110年7月18日19時4分許，匯款6,000元。  ㈥  何品高  於110年7月14日9時許，透過交友軟體「PACTOR」及通訊軟體LINE向何品高佯稱：可以透過「萬里匯」網站投資獲利，要依指示匯款至指定帳戶云云，致何品高陷於錯誤，依其指示匯款。 ⑴110年7月17日19時30分許，匯款3,000元。 ⑵110年7月18日19時8分許，匯款3萬元。  ㈦  陳義棋  於110年6月28日某時許，透過交友軟體「WETOUCH」及通訊軟體LINE向陳義棋佯稱：可以透過「PILLIPCAPITAL UK」網站投資獲利，要依指示匯款至指定帳戶云云，致陳義棋陷於錯誤，依其指示匯款。 ⑴110年7月17日5時49分許，匯款5萬元。 ⑵110年7月17日5時49分許，匯款5萬元。  ㈧ 柯品佑  於110年7月17日某時許，透過交友軟體「CHEERS」及通訊軟體LINE向柯品佑佯稱：可以透過「LMAXFX」網站投資獲利，要依指示匯款至指定帳戶云云，致柯品佑陷於錯誤，依其指示匯款。 ⑴110年7月18日20時13分許，匯款1萬元。 ⑵110年7月18日20時32分許，匯款3萬元。 ⑶110年7月18日20時34分許，匯款3萬元。  ㈨  劉威廷  於110年7月3日某時許，透過交友軟體「WEDATE」及通訊軟體LINE向劉威廷佯稱：可以透過「萬里匯」網站投資獲利，要依指示匯款至指定帳戶云云，致劉威廷陷於錯誤，依其指示匯款。 ⑴110年7月16日19時57分許，匯款1萬5,000元。  ㈩ 羅育帆  於110年7月11日某時許，透過交友軟體「TOKI」及通訊軟體LINE向羅育帆佯稱：可以透過「首都」網站投資獲利，要依指示匯款至指定帳戶云云，致羅育帆陷於錯誤，依其指示匯款。 ⑴110年7月16日19時19分許，匯款3萬4,000元。    陳宗吉  於110年7月8日某時許，透過社群網站FACEBOOK及通訊軟體LINE向陳宗吉佯稱：可以透過「高匯」網站投資獲利，要依指示匯款至指定帳戶云云，致陳宗吉陷於錯誤，依其指示匯款。 ⑴110年7月17日5時41分許，匯款3萬元。 ⑵110年7月17日5時42分許，匯款3萬元。 ⑶110年7月17日5時42分許，匯款2萬元。 ⑷110年7月17日10時14分許，匯款3萬元。 ⑸110年7月17日10時15分許，匯款3萬元。